臺灣高等法院臺中分院刑事判決　　　　 94年度上易字第943號
上　訴　人　臺灣臺中地方法院檢察署檢察官
被　　　告　乙○○
選任辯護人　吳莉鴦　律師
上列上訴人因被告違反商標法案件，不服臺灣臺中地方法院中華
民國94年4月29日第一審判決（93年度易字第1474 號，起訴案號
：臺灣臺中地方法院檢署92年度偵字第19396號），提起上訴，
本院判決如下：
    主  文
上訴駁回。
    理  由
一、本案經本院審理結果，認第一審判決以不能證明被告乙○○
    犯罪，而為其無罪之諭知，並無不當，應予維持，並引用第
    一審判決書記載之理由（如附件）。
二、檢察官上訴意旨以：(一)本案於偵辦之初，證人李政憲於第一
    次偵查時已明確證稱：扣案之標籤是被告乙○○提供的，要
    求伊幫忙加工標籤背面的數字，加工的數字應該是批號或貨
    物序號，並沒有偽造該等商標標籤等語。嗣後因不明原因（
    可能是逃避自身刑責或掩護乙○○），翻異前詞，於第二次
    、第三次改稱：臺中市○○區○○路一六一號六之一樓是自
    己去租的，打算上課、看書、打電腦用，查扣到的標籤不是
    伊在做的，於警詢時所言（按指依被告乙○○指示承租上址
    ，並將查扣物品載至該址，從事標籤背面號碼之加工，已交
    付成品約一萬張給被告乙○○等情）不實在；伊承租上址是
    因為本來要念僑光，租金由伊支付，查扣的電腦是伊向老闆
    許美玲借用的，其餘扣案物是到警方查獲時才知道有那些東
    西，不知何人所有，伊所寫的自白書內容並不實在等語。然
    第四次偵查時主動坦承自身罪責，供稱：是被告乙○○要伊
    承租上址的，並叫伊載送酒的商標及瓶蓋，查扣電腦中之跑
    數字的檔案也是被告乙○○提供光碟片，再由伊灌錄的，每
    印一張標籤序號，可得報酬０．五元，共印了十次等語。由
    上開偵查歷程以觀，李政憲於第一次偵訊時距離案發時間最
    近，且無充分時間與共犯連絡，其供述之可信性較高，加以
    其供述內容亦陷自身於刑責之中，其對此不利之供述，自然
    更為可信。後來李政憲既係全盤否認犯行，由其供述之動機
    以觀，其於第二次及第三次偵訊時之供述，自然不實。直至
    第四次偵訊時，李政憲復又主動為對己不利之供述，且該次
    供述之內容，與第一次偵訊時相符，當甚為可靠，故此部分
    之供述內容，方為公訴人起訴之論據。而李政憲於審理時結
    證稱：查獲地點是被告乙○○要伊去承租的，押金、第一個
    月的租金是被告乙○○交給伊的，後來還有交付一至二次的
    租金；扣案物品也是被告乙○○提供，並請伊將號碼打印在
    標籤背面，每張即可得○˙五元，自查獲前一、二個月前開
    始打印，但尚未交付給被告即為警查獲，偵查卷附之數量清
    冊，是加工完成的數量，不是交給被告乙○○的數量等語。
    仍堅決指證乙○○，且就代工之代價及加工方式均為一致之
    陳述。原審判決就被告供述前後一致之部分，置之不理，竟
    反而將供述屬實之第一次、第四次偵訊內容供述內容，與供
    述顯然不實之第二次、第三次供述內容相比較，而遽認證人
    李政憲之證詞前後不一，於證據價值上實有不當。(二)次查，
    乙○○曾於民國83年間，因犯菸酒專賣暫行條例案件，經本
    署以83年偵字第14284號提起公訴。 於85年間，犯同條例之
    罪，經本署檢察官以85年偵字第4770號提起公訴。於92年間
    ，因犯菸酒管理法、商標法案件，經臺灣臺中地方法院判處
    有期徒刑五月確定。嗣又犯商標法、菸酒管理法，經本署檢
    察官以91年偵字第22895 號提起公訴。屢次犯有關私菸、私
    酒及假酒之罪。嗣乙○○因屢被查獲，遂更絃易轍，換由其
    妻許美玲於同址經營穆玲洋行，亦從事違反商標法犯行，而
    於93年1月12日為警查獲，並經臺灣臺中地方法院以94 年中
    簡字第320 號判處拘役55日確定。遂又再換以許美玲之父許
    清作名義，在同址經營龍晨菸酒有限公司，亦同樣為違反商
    標法犯行，而於93年11月15日為警查獲，並經本署檢察官以
    93年偵字第20138 號聲請簡易判決處刑，目前已改由許美玲
    之弟許志玉名義經營。可知乙○○家族一直從事仿冒酒類商
    標之犯行，並為逃避查緝，以及降低刑責，而不斷更換名義
    負責人。證人李政憲於審理時亦證稱：「（問：你在穆玲洋
    行工作時，穆玲洋行老闆是何人？）我現在知道穆玲洋行之
    負責人是證人許美玲，因為他們是夫妻，當時我都稱被告是
    老闆，證人許美玲為老闆娘，事發之前我不知道負責人是證
    人許美玲」、「（問：事發前為何認為被告是老闆？）因同
    事都叫被告經理，證人許美玲也會跟我說經理怎麼樣怎麼樣
    」。既然穆玲洋行員工李政憲，於案發時會認為被告才是老
    闆，且稱被告為經理，可知被告當時仍有繼續參與穆玲洋行
    之經營。(三)再查，仿造之商標本身並無法獨立之經濟價值，
    必須與仿冒產品及銷售通路結合後，才有辦法發揮經濟效用
    ，換取不法利益。李政憲為年幼之學生，並無製造商品及販
    售之能力，反而是被告當時所任職之穆玲洋行，不獨有仿冒
    商品之製造及銷售能立，而且確實有此類犯罪之前科紀錄，
    亦可佐證李政憲之證述屬實。(四)又查，扣案之仿冒商標之種
    類，與前開所述乙○○家族所犯商標法案件中的商標種類，
    多有雷同之處，益證證人李政憲之證詞可信。(五)末查，本案
    案發後三個月，警方在穆玲洋行查獲仿冒菸酒，警方並以違
    反商標法移送許美玲，業經法院判刑確定，此有如前述。原
    審判決遽以警方於92年10月2日前往被告住所（即穆玲洋行
    ）搜索，未查獲任何不法情狀，並憑以推認被告罪嫌不足，
    亦有誤會。(六)依經驗法則及論理法則，綜合上開之證據資料
    ，應足以認定被告涉有刑法第253條之意圖欺騙他人而仿造
    已登記之商標罪行，原審判決認定被告無罪應有不當等語。
三、經查：
  (一)按被告以外之人於審判外之言詞或書面陳述，除法律有規定
    者外，不得作為證據；次按被告以外之人於檢察事務官、司
    法警察官或司法警察調查中所為之陳述，與審判中不符時，
    其先前之陳述具有較可信之特別情況，且為證明犯罪事實存
    否所必要者，得為證據，刑事訴訟法第一五九條第一項、第
    一五九條之二分別定有明文。查：(1)證人李政憲於警詢時係
    供稱：九十二年五月至穆萱洋行上班是向被告乙○○應徵的
    ；另自九十二年七月中開始從事偽造標籤加工，加工成品大
    約一萬張左右已交給乙○○，最後一次是九十二年九月二十
    九或三十日交給乙○○，共獲利差不多五千元，尚未向乙○
    ○領錢就被警方查獲等語；然於原審審理時則結證稱：當初
    是由證人許美玲應徵的，且伊加工完成的標籤，尚未交給被
    告，在偵查中提出之數量清冊，只是印好的數量，並非交給
    被告的數量等語。可知，證人李政憲於警詢時之上開陳述，
    與在原審審理時證述之內容並不相符。惟遍觀偵查全卷，雖
    查無李政憲於警詢時有非出於真意而為陳述或遭警方違法取
    供之情事，但證人李政憲在原審審理時為上開結證內容時，
    亦查無有何閃爍其詞、迴護被告或虛構故事之情狀，自難遽
    認李政憲前於警詢時之供述，有何較嗣後於原審審理時之證
    言更為可信之特別情況存在。揆諸前揭說明，選任辯護人吳
    莉鴦律師辯護稱：證人李政憲於警詢時之前開供述，無證據
    能力等語，即屬有據，為有理由。(2)而證人李政憲於警詢時
    之陳述，除有前開所述係與在審判中所陳不符外，其餘均與
    在審判中之陳述一致，核與刑事訴訟法第一百五十九條之二
    規定，即不相合，是以證人李政憲於警詢時之其餘供述，因
    屬審判外之言詞陳述，亦不得為證據，併此明。
  (二)證人李政憲於偵查多次供述及於原審審理時之證述，其對於
    承租查獲地點臺中市○○區○○路一六一號六樓之一之原由
    、租金之給付方式、扣案物之來源、是否受僱被告乙○○在
    扣案之標籤上列印號碼等節，前後陳述反覆不一，甚至，連
    自行提出之列印數量統計清單，究竟是已交付予被告乙○○
    之數量紀錄，抑或已完成但未交付之數量明細，先後說詞亦
    屬迥異。被告乙○○又始終堅詞否認有何委請證人李政憲承
    租上址、提供扣案電腦設備及請證人李政憲在扣案標籤上列
    印號碼等事實；而出租上址予李政憲之證人莊金坤於警詢時
    亦僅證稱：是李政憲來承租房屋，表示要租來睡覺，該屋出
    入並不複雜等語，並提出李政憲簽立之房屋租賃契約書一份
    以資佐憑，則證人李政憲於偵查中及原審審理時之歷次陳述
    ，究竟何者可採，自難率斷。
  (三)上訴意旨(二)又引述被告、被告之妻許美玲、許美玲之父許清
    作歷年前科紀錄，及目前改由許美玲之弟許志玉名義經營等
    情，而認乙○○家族一直從事仿冒酒類商標之犯行，並為逃
    避查緝，以及降低刑責，而不斷更換名義負責人。然許美玲
    、許清作所涉案件並未認定被告乙○○為共犯，或認定許美
    玲、許清作僅為被告乙○○所利用之人頭，自難以被告之妻
    許美玲、許美玲父許清作有違反商標法之犯行，遽而推論被
    告有本案之犯行。上訴意旨(二)另引述證人李政憲於原審之證
    述而認被告仍有繼續參予穆玲洋行之經營；然本案檢察官係
    起訴被告開設穆萱洋行時為本案之犯行，與其是否參予穆玲
    洋行之經營尚屬二事，況被告縱參予穆玲洋行之經營，亦難
    遽論其即有本案之行為。又上訴意旨(三)(四)以仿造商標目的在
    結合仿造之產品銷售，李政憲並無製造商品及販售之能力，
    被告則有此能力，且扣案仿冒商標之種類與被告家族所犯商
    標法案件中之商標種類多有雷同之處，而認李政憲所述屬實
    。然警方查獲證人李政憲後，前往台中市○○區○○路二段
    六十七號搜索結果，並未發現有應行扣押物之事實，有台中
    市警察局第六分局搜索筆錄在卷可稽，上訴意旨以被告前科
    紀錄所顯示之犯罪事實，及本案查扣之仿冒商標種類與被告
    家族違反商標法案件中之商標種類多有雷同，而認被告有本
    案犯行，亦屬過度推論。再上訴意旨(五)以本案案發後三個月
    ，警方在穆玲洋行查獲仿冒菸酒，並以違反商標法移送許美
    玲，且經法院判決確定之事實，而指摘原判決。然查，該案
    既在本案發生後三個月始被警方所查獲，且犯罪嫌疑人為許
    美玲，此有該案聲請簡易判決處刑書一份在卷可稽，自難以
    該案被告許美玲為被告之妻，且查獲地點為穆玲洋行，所涉
    罪名為違反商標法，即往前推論被告於本案時間亦涉有不法
    情事。
  (四)此外，復查無其他積極明確之證據足認被告有公訴人所指之
    刑法第二百五十三條犯行，不能證明被告犯罪。原審因而為
    被告無罪之諭知，核無不當；檢察官之上訴尚難認有理由，
    自應駁回。
據上論斷，應依刑事訴訟法第三百七十三條、第三百六十八條，
判決如主文。
本案經檢察官甲○○到庭執行職務。
中　　華　　民　　國　　94　　年　　9　 　月　　2 　　日
               刑事第四庭  審判長法　官　洪　耀　宗
                                 法　官　陳　欣　安
                                 法　官　江　德　千
上列正本證明與原本無異。
不得上訴。
                                 書記官　吳　麗　琴
中　　華　　民　　國　　94　　年　　9 　　月　　2 　　日
　　　　　　　　　　　　　　　　　　　　　　　　　　  Ｆ
